臺灣新竹地方法院刑事判決　
110年度易字第618號
公  訴  人  臺灣新竹地方檢察署檢察官
被      告  葉日文



上列被告因業務侵占罪等案件，經檢察官提起公訴（110年度偵
字第8425、8426號），嗣被告於準備程序中就被訴事實為有罪之
陳述，經本院告知簡式審判程序之旨，並聽取被告與公訴人之意
見後，本院合議庭裁定由受命法官獨任進行簡式審判程序，判決
如下：
    主  文
葉日文犯業務侵占罪，處有期徒刑陸月，如易科罰金，以新臺幣
壹仟元折算壹日；又犯竊盜罪，處拘役肆拾日，如易科罰金，以
新臺幣壹仟元折算壹日。
未扣案之犯罪所得新臺幣壹拾參萬陸仟壹佰元沒收，於全部或一
部不能沒收或不宜執行沒收時，追徵其價額。
    事  實
一、葉日文係任職於址設新竹縣○○鄉○○路○段000號東森寵物雲股
    份有限公司（下稱東森寵物雲公司）湖口店之銷售員，負責
    銷售、收銀及補貨與送貨等業務，而為從事業務之人。詎葉
    日文竟基於意圖為自己不法所有之業務侵占犯意，於民國10
    9年8月11日某時起至110年6月21日16時許之期間止（起訴書
    誤載為109年12月5日15時許起至110年6月21日16時許之期間
    止，業經檢察官當庭更正），以部分消費者來店購物後不要
    求開立統一發票，而未將該消費者之購物品項及金額鍵入收
    銀系統，收銀系統建檔之銷售紀錄與實際營收會有差額之方
    式，將前揭期間之營收新臺幣（下同）13萬6,100元，接續
    變易持有為所有，予以侵占入己，嗣為東森寵物雲公司經理
    林蓁鈴發覺有異，進行盤點，始查悉上情。
二、葉日文於110年6月20日11時48分許，在前揭東森寵物雲公司
    湖口店內，竟意圖自己不法所有之竊盜犯意，以徒手取出店
    長彭郁婷置放在櫃檯下方之粉紅色包包內現金之方式，竊取
    前揭包包內之現金1,500元得手。
三、案經東森寵物雲公司訴由新竹縣政府警察局湖口分局報告臺
    灣新竹地方檢察署檢察官偵查起訴。
    理  由
一、訊據被告葉日文對於前揭犯罪事實均坦承不諱（院卷第43、50-51頁），並經證人即告訴代理人林蓁玲、李沛璇、證人即被害人彭郁婷於於警詢或偵訊中證述明確（偵8426卷第13-15、31-35頁，偵8425卷第12-13頁），且有被告之員工學經歷名冊、監視器畫面翻拍照片、東森寵物雲公司湖口店之營收損失額統計表、被告與被害人彭郁婷間之簡訊紀錄、通訊軟體LINE之對話紀錄、監視器畫面翻拍照片、證人林蓁玲與被害人彭郁婷間通訊軟體LINE之對話紀錄、被告與被害人彭郁婷間通訊軟體LINE之對話紀錄、被告與被害人彭郁婷簽立之和解書等在卷可查（偵8426卷第16、19-22頁，偵8425卷第15-18之1頁），足認被告自白與事實相符，是本案事證明確，被告所為足堪認定，應予依法論科。
二、法律適用：
(一)核被告就事實一所為，係犯刑法第336條第2項之業務侵占罪
    ；就事實二所為，係犯刑法第320條第1項之竊盜罪。
(二)被告就事實一所為，係利用職務之便，以相同手法將所收取
    之營收現金侵占入己，係在密接之時間內為之，各行為之獨
    立性薄弱，難以依一般社會觀念強行區隔，顯係基於單一犯
    意接續所為，在客觀上以視為數個舉動之接續實行，合為法
    律上包括之一行為予以評價較為合理，應論以接續犯之實質
    上一罪。被告所為上開2罪間，犯意各別、行為互殊，應予
    分論併罰。
三、量刑審酌：
    爰以行為人之責任為基礎，審酌被告本案犯罪所生之損害部
    分，為告訴人東森寵物雲公司及被害人彭郁婷合計超過10萬
    元之財產法益侵害，應認被告本案犯罪所生損害非微，然被
    告就被害人彭郁婷部分已達成和解、被害人彭郁婷自願放棄
    向被告索賠遭竊款項，並不追究被告之責任，請求本院從輕
    量刑等情（偵8426卷第34頁、院卷第52頁），另就告訴人東
    森寵物雲公司部分，被告雖有意分期賠償侵害之金額，然因
    告訴人東森寵物雲公司不願被告分期償還，終未能達成調解
    ，請求本院依法處理等情（院卷第43-44、52頁），爰就此
    部分不為被告不利之考量；手段、違反義務程度、犯後態度
    部分，被告不僅濫用職務上機會侵占所持有之營收現金，更
    進而竊取被害人彭郁婷之金錢，以牟取個人之私利，所為非
    是，然被告於警詢、偵查中及本院審理中均坦承犯行，爰不
    為被告不利考量；犯罪動機、目的、所受刺激部分，被告無
    非係基於不勞而獲錢財之心態始為本案犯罪，與一般為業務
    侵占、竊盜行為人之普遍心態並無差異，亦不足認定受有何
    等不當之外在刺激始致犯罪，亦均不為被告不利考量；生活
    狀況、智識程度、品行部分，被告於審理中自承高中畢業、
    現從事保全業、月薪約3萬5,000元、家庭經濟狀況勉持、須
    扶養母親等一切情狀（院卷第51頁），分別量處如主文所示
    之刑，並均諭知易科罰金之折算標準。
四、沒收：
    未扣案之現金13萬6,100元，為被告本案犯罪所得，且於犯
    罪既遂時經被告取得事實上支配權，而為屬於被告之物，應
    依刑法第38條之1第1項、第3項規定宣告沒收，於全部或一
    部不能沒收或不宜執行沒收時，追徵其價額。至被告就事實
    二所為之部分，其已與被害人彭郁婷達成和解，且被害人彭
    郁婷自願放棄向被告索賠遭竊款項，並不追究被告之責任，
    應認法律自無再予過度介入之必要，若就此部分犯罪所得15
    00元再為沒收，尚屬過苛，爰依刑法第38條之2第2項規定不
    另宣告沒收。
據上論斷，應依刑事訴訟法第273條之1第1項、第299條第1項前
段，判決如主文。
本案經檢察官吳志中提起公訴，由檢察官邱宇謙到庭執行職務。
中　　華　　民　　國　　110 　年　　10　　月　　27　　日
                  刑事第九庭  法　官  李建慶
以上正本證明與原本無異。  
如不服本判決應於收受送達後20日內向本院提出上訴書狀，並應
敘述具體理由；其未敘述上訴理由者，應於上訴期間屆滿後20日
內向本院補提理由書（均須按他造當事人之人數附繕本）「切勿
逕送上級法院」。告訴人或被害人如對於本判決不服者，應具備
理由請求檢察官上訴，其上訴期間之計算係以檢察官收受判決正
本之日期為準。
中　　華　　民　　國　　110 　年　　10　　月　　27　　日
                              書記官  張慧儀
附錄本判決論罪法條：
刑法第336條第2項
對於業務上所持有之物，犯前條第1項之罪者，處6月以上5年以
下有期徒刑，得併科9萬元以下罰金。
刑法第320條第1項
意圖為自己或第三人不法之所有，而竊取他人之動產者，為竊盜
罪，處5年以下有期徒刑、拘役或50萬元以下罰金。